臺灣高等法院刑事判決
110年度上易字第1189號
上  訴  人  臺灣新竹地方檢察署檢察官
被      告  沈信宏


選任辯護人  劉禹劭律師
上列上訴人因被告妨害秘密案件，不服臺灣新竹地方法院110年
度易字第213號，中華民國110年5月10日第一審判決（起訴案號
：臺灣新竹地方檢察署109年度偵字第13395號），提起上訴，本
院判決如下：
    主  文
原判決關於其附件附表二編號1至6、8至17所示竊錄身體隱私部
位罪刑部分暨定應執行刑部分均撤銷。
沈信宏犯竊錄身體隱私部位罪，處有期徒刑伍月，如易科罰金，
以新臺幣壹仟元折算壹日。
其他上訴駁回。
前開撤銷改判部分與上訴駁回部分所處之刑，應執行有期徒刑玖
月，如易科罰金，以新臺幣壹仟元折算壹日。
    犯罪事實
一、沈信宏任職於址設新竹縣寶山鄉創新一路之某科技股份有限
    公司（公司名稱及地址詳卷），自民國109年1月間起，每週
    約有2、3日與甲○○（真實姓名年籍詳卷）等同事利用中午午
    休時間，在公司內之球場或健身房運動，因而得知甲○○運動
    後隨即至公司7樓之女子更衣室（內有1面鏡子與整理儀容之
    空間；其內側有一隔間，隔間內有個人淋浴間及更衣間）沐
    浴乙事，竟為下列犯行：
　㈠基於竊錄他人身體隱私部位之犯意，接續於附表一編號1至18
    所示時間，乘甲○○進入更衣室內之淋浴間沐浴完畢、整理儀
    容之機，未經甲○○同意，於甲○○不知情之際，在更衣室外手
    持其所有之iphone6手機1支，透過百葉門板之縫隙處，利用
    手機錄影功能，無故攝錄甲○○在更衣室內之鏡子前、身著內
    衣褲、吹頭髮、整理儀容等影像（影像內容詳如附表一編號
    1至18所示），並將之儲存在上開手機或其所有之ASUS筆記
    型電腦內。
　㈡後又另行起意，自109年9月間起，每日利用上午公司7樓無人
    之際，先在上開更衣室內之淋浴間天花板，架設具備與手機
    進行網路連線功能之針孔攝影機1台，自同年10月間起復於
    更衣室內之更衣間天花板架設具備與手機進行網路連線功能
    之針孔攝影機1台，於每日下班後再前往拆卸，以此方式，
    接續於附表二編號1至6、8至17所示時間，未經甲○○同意，
    於甲○○不知情之際，無故攝錄甲○○在淋浴間、更衣間內沐浴
    、更衣等影像（影像內容詳如附表二編號1至6、8至17所示
    ），另又於附表二編號7所示時間，未經同事乙○○（真實姓
    名年籍詳卷）同意，於乙○○不知情之際，無故攝錄乙○○在淋
    浴間內沐浴之影像。嗣因甲○○於同年11月5日13時15分許在
    上開更衣室內，見百葉門板之縫隙間有手機晃動，始發覺沈
    信宏正持手機竊錄，旋即要求查看沈信宏之手機，並報警處
    理，經警扣得上開沈信宏之手機、筆記型電腦及針孔攝影機
    ，並在該手機、筆記型電腦內查獲上開竊錄之影像檔案，始
    悉上情。
二、案經甲○○、乙○○訴由內政部警政署保安警察第二總隊第三大
    隊第一中隊報告臺灣新竹地方檢察署檢察官偵查起訴。
　　理  由
壹、證據能力部分：
    本案據以認定被告沈信宏犯罪之供述證據，其中屬於傳聞證
    據之部分，檢察官、被告及辯護人在本院審理時均未爭執其
    證據能力，復經本院審酌認該等證據之作成無違法、不當或
    顯不可信之情況，非供述證據亦查無公務員違背法定程序而
    取得之情事，揆諸刑事訴訟法第158條之4反面解釋、第159
    條至第159條之5規定，均有證據能力。
貳、實體部分：
一、前揭事實，業據被告坦承不諱，並經告訴人甲○○、乙○○於警
    詢、偵查、本院審理時指證明確，且有現場相片、被告竊錄
    之影像翻拍照片附卷可稽，暨手機1支、筆記型電腦1台、針
    孔攝影機3台、被告竊錄之影像翻拍光碟3片等物扣案可證，
    而該等光碟內存檔案經檢察官於109年12月29日勘驗結果，
    確如附表一、二所示內容，此有勘驗筆錄在卷可參。本案事
    證明確，被告犯行均堪認定，應予依法論科。
二、論罪科刑部分：
  ㈠核被告攝錄如附表一編號1至18所示甲○○影像、攝錄如附表二
    編號1至6、8至17所示甲○○影像、攝錄如附表二編號7所示乙
    ○○影像之所為，均係犯刑法第315條之1第2款之竊錄身體隱
    私部位罪。
　㈡再按數行為於同時同地或密切接近之時地實施，侵害同一之
    法益，各行為之獨立性極為薄弱，依一般社會健全觀念，在
    時間差距上，難以強行分開，在刑法評價上，以視為數個舉
    動之接續施行，合為包括之一行為予以評價，較為合理，則
    屬接續犯，而為包括之一罪。而刑法連續犯規定之刪除，其
    立法理由以基於連續犯原為數罪之本質及刑罰公平原則之考
    量，參考外國立法例予以刪除，至於連續犯刪除後，對於部
    分犯罪，是否會因適用數罪併罰而使刑罰過重產生不合理現
    象一節，在實務運用上委由學界及實務以補充解釋之方法，
    發展接續犯之概念，對於合乎「接續犯」或「包括的一罪」
    之情形，認為構成單一之犯罪，以限縮數罪併罰之範圍以解
    決之（最高法院107年度台上字第2687號判決意旨參照）。
    接續犯乃行為人之數行為，於同一或密切接近時、地實行，
    侵害同一法益，而其各行為之獨立性極為薄弱，依一般社會
    健全觀念，難以強行分開，且在刑法評價上，以視為數個舉
    動之接續作為，合為包括之一行為，較為合理者而言。刑法
    修正廢止連續犯之規定後，除具有複次行為外觀之接續犯、
    集合犯仍為一罪評價外，各複次行為當本於一行為一罪一罰
    之原則予以論處。接續犯之成立，係以時、空密接性為前提
    要件，透過對於同一法益之同種類侵害行為繼續不間斷之實
    行，業已稀釋個別行為之獨立性，致使刑法評價時將之視為
    單一、整體之犯罪行為，以符合社會一般人對於行為概念之
    認知，並與行為人之犯罪目的相互結合（最高法院105年度
    台上字第2468號判決意旨參照）。經查：
　⒈如附表一編號1至18所示影像內容，雖係被告於不同時點所竊
    錄，而具有複次（18次）行為外觀，然其於3、4個月內（10
    9年6、7月間至10月間）在相同地點（更衣室外）利用單一
    手段（手機錄影功能）反覆實施同一行為（竊錄甲○○身著內
    衣褲、吹頭髮、整理儀容等影像），侵害同一被害人（甲○○
    ）之法益，以達滿足個人私欲之犯罪目的，由其複次行為之
    時、空、種類、所侵害之法益與其犯罪之目的相互結合觀之
    ，其對於同一法益之同種類侵害行為之反覆繼續實行，已稀
    釋個別行為之獨立性，在刑法評價上，將之視為數個舉動之
    接續實行，合為包括之一行為（亦即視為單一、整體之犯罪
    行為）予以評價為宜，應論以接續犯之一罪。公訴意旨認應
    分論併罰云云，容有未洽。
　⒉另如附表二編號1至6、8至17所示影像內容，雖亦為被告於不
    同時點所竊錄，而具有複次（16次）行為外觀，然其於1個
    多月內（109年9月21日至11月5日）在相同地點（更衣室內
    之淋浴間、更衣間）利用單一手段（手機之網路連線功能操
    作針孔攝影機）反覆實施同一行為（竊錄甲○○沐浴等影像）
    ，侵害同一被害人（甲○○）之法益，以達滿足個人私欲之犯
    罪目的，由其複次行為之時、空、種類、所侵害之法益與其
    犯罪之目的相互結合觀之，其對於同一法益之同種類侵害行
    為之反覆繼續實行，已稀釋個別行為之獨立性，在刑法評價
    上，將之視為數個舉動之接續實行，合為包括之一行為（亦
    即視為單一、整體之犯罪行為）予以評價為宜，亦應論以接
    續犯之一罪。公訴意旨認應分論併罰，容有未洽。
　㈢被告所犯上開三罪間，犯意各別，行為互殊，應予分論併罰
    。
  ㈣原判決關於竊錄如附表一編號1至18所示甲○○身體隱私部位及
    竊錄如附表二編號7所示乙○○身體隱私部位等二罪刑部分，
    上訴駁回之理由：
　⒈原審認被告竊錄如附表一編號1至18所示甲○○影像、如附表二
    編號7所示乙○○影像部分，均係犯竊錄身體隱私部位罪（共2
    罪），事證明確，並審酌被告為滿足個人慾望，無視他人於
    日常生活中可合理期待之隱私維護，竟在公司更衣室及淋浴
    間擅自利用手機及針孔錄影設備竊錄甲○○、乙○○，非但侵害
    甲○○、乙○○之人格隱私權，亦造成甲○○、乙○○心理恐慌及不
    安全感，惟其犯後始終坦承犯行，兼衡其前未曾因犯罪而遭
    法院判罪處刑之素行、犯罪之動機、目的及手段、情節及所
    生危害程度、自承碩士畢業之智識程度、目前為工程師、家
    庭經濟小康（見原審易字卷第173頁）等一切情狀，各量處
    有期徒刑3月，並均諭知易科罰金之折算標準為以新臺幣100
    0元折算1日等旨。經核其此部分認事用法尚無違誤，量刑亦
    屬妥適。
　⒉檢察官就此部分上訴意旨略以：附表一編號1至18所載竊錄影
    像均屬有別，顯係不同時點竊錄而得。而刑法第315條之1第
    2款無故竊錄他人身體隱私部位犯行，在本質上並非必然具
    有複次性或需持續反覆為之的慣性，立法者亦無兼包含攝、
    聚多成一之擬制意思，在社會通念上並無容忍犯罪者可基於
    概括之犯意一再為之。且被告持手機及架設針孔攝影機逐次
    對甲○○、乙○○遂行竊錄，每一前行為與次行為至少間隔1、2
    日，依一般社會健全觀念，在時間差距上可以分開，在刑法
    評價上亦各具獨立性，每次犯行皆可獨立成罪，縱構成同一
    之罪名，仍應依數罪併罰之例予以分論併罰。原審竟將被告
    18次持手機竊錄甲○○身體隱私部位，論以接續犯1罪，另架
    設針孔攝影機竊錄乙○○身體隱私部位亦成立1罪（即附表二
    編號7，此次犯行與附表二編號6均係被告同次架設針孔攝影
    機於同一日即109年10月19日竊錄，屬一行為觸犯數罪名之
    想像競合犯，應從一重論處），認事用法尚有未洽。又原審
    對被告18次持手機竊錄甲○○身體隱私部位犯行，量處有期徒
    刑3月，惟就被告架設針孔攝影機竊錄乙○○身體隱私部位1次
    犯行，亦同量處有期徒刑3月，而未審酌被告行為惡性及對
    被害人所造成危害之差異，其量刑應屬失衡。況被告利用同
    事間之信賴為本案犯行，造成甲○○、乙○○身心嚴重受創，對
    日後之正常人際交往影響甚深。被告先假意與甲○○、乙○○洽
    談和解，待甲○○、乙○○基於雙方對和解條件已有共識並先行
    捐款給公益團體後，卻又反悔不認帳，造成甲○○、乙○○二度
    傷害，犯後態度非常惡劣。原審量處被告得易科罰金之刑，
    顯然過輕云云。惟查：
　⑴原判決就被告竊錄如附表一編號1至18所示影像之行為應論以
    接續犯一節，業已敘明其所憑之理由，核其此部分論斷，尚
    無違法或不當。前揭上訴意旨謂應分論併罰云云，無非係對
    原判決已說明事項及屬原審採證認事職權之適法行使，徒憑
    己見而為相異評價，指摘原判決違誤，自不足採。
　⑵所謂「想像競合犯」，係指刑法第55條所定「一行為而觸犯
    數罪名」之情形而言，必其行為祗有1個，1次實行，而觸犯
    數個罪名者，始足當之（最高法院105年度台上字第470號判
    決意旨參照）。被告雖於同日、同地竊錄如附表二編號6、7
    所示影像，然甲○○、乙○○並非同時淋浴，且被告係於甲○○淋
    浴時加以竊錄完畢後，因見乙○○亦入內淋浴，始另予竊錄，
    此據告訴代理人指述在卷，並為被告所不否認，則被告先後
    竊錄甲○○、乙○○身體隱私部位之2個行為，具有可分性，並
    無完全同一或局部同一，且係分別侵害「不同被害人」之法
    益而各具獨立性，除難認係「一行為」觸犯數罪名之想像競
    合犯外，亦無從認定為「包括之一行為」，自亦無論以接續
    犯之餘地。前揭上訴意旨謂附表二編號6、7係屬想像競合犯
    云云，容有誤會。
　⑶關於刑之量定，係屬法院得依職權裁量之事項，於具體個案
    ，倘科刑時，既已以行為人之責任為基礎，並審酌刑法第57
    條各款所列情狀，而其所量得之刑，未逾越法律所規定之範
    圍（即裁量權行使之外部性界限），客觀上亦無違反比例、
    公平及罪刑相當原則者（即裁量權行使之內部性界限；含上
    揭減刑規定之適用），即不得任憑己意指摘為違法。原判決
    於其理由欄業載敘其就上開二罪部分量刑之理由，經核已斟
    酌刑法第57條各款所列情狀，且在法定刑度之內，於法並無
    不合。被告於附表一編號1至18所示時、地利用手機錄影功
    能竊錄甲○○之次數（18次），雖遠多於其於附表二編號7所
    示時、地透過手機之網路連線功能操作針孔攝影機竊錄乙○○
    之次數（1次），惟兩者之犯罪手段、情節俱屬不同，且前
    者錄得之內容為甲○○身著內衣褲、吹頭髮、整理儀容等影像
    ，後者則係乙○○淋浴而全無衣物覆體之影像，對甲○○、乙○○
    所生危害之程度顯屬有別，原審衡酌各情後，量處相同之刑
    ，難謂有何上訴意旨所指之失衡可言。至前揭上訴意旨所稱
    雙方洽談和解之情狀，縱於科刑時併予斟酌，仍難認原審所
    量定之刑有何失之過輕，原判決雖未於科刑理由內敘明審酌
    及此，亦難謂其量刑有何不當。此部分上訴意旨，無非對於
    原審裁量職權之適法行使，徒憑己見，指摘原審就上開二罪
    量刑過輕，亦無可採。
　⑷綜上所述，檢察官執前詞上訴，指摘原判決關於上開二罪刑
    部分不當，為無理由，應予駁回。
  ㈤原判決關於竊錄如附表二編號1至6、8至17所示甲○○身體隱私
    部位罪刑部分暨定應執行刑部分，撤銷改判之理由：
  ⒈原審認被告接續於附表二編號1至6、8至17所示時、地竊錄甲
    ○○身體隱私部位，事證明確，而予論罪科刑，固非無見。惟
    被告此部分犯行與其於附表二編號7所示時、地竊錄乙○○身
    體隱私部位相較，兩者之犯罪情節、惡性、所生危害程度顯
    然有別，原審卻就兩者同處有期徒刑3月，顯未審酌前者犯
    罪之情狀，全盤綜合考量而為科刑，自有未當。檢察官上訴
    意旨謂此部分罪行應分論併罰云云，固不足採，業經本院指
    駁說明如前，惟其指摘原審就此部分量刑不當，則為有理由
    。是原判決關於竊錄如附表二編號1至6、8至17（即原判決
    附件附表二編號1至6、8至17）所示甲○○身體隱私部位罪刑
    部分，既有上開違誤可議之處，自屬無可維持，應由本院將
    此部分暨定應執行刑部分均撤銷。
　⒉爰審酌被告與甲○○係同事，被告為滿足一己私欲，竟擅自在
    公司更衣室內之淋浴間及更衣間之天花板架設針孔攝影機，
    於附表二編號1至6、8至17所示時間無故竊錄甲○○沐浴及身
    體隱私部位，危害甲○○之人格權，致生心理恐慌及不安全感
    ，兼衡其品行、智識程度、生活狀況、犯罪之動機、目的、
    手段、情節、對甲○○所生危害程度、犯罪後雖坦承犯行、然
    迄未與甲○○達成和解、賠償損害或得甲○○原諒等一切情狀，
    量處如主文第2項所示之刑，並諭知易科罰金之折算標準，
    暨就前開撤銷改判與上訴駁回部分所處之刑，定其應執行之
    刑。
三、沒收部分：
  ㈠刑法、刑法施行法相關沒收之條文已分別於104年12月30日、
    105年6月22日修正公布，並自105年7月1日起施行。修正後
    刑法刪除第34條沒收為從刑之規定，將沒收重新定性為「刑
    罰及保安處分以外之法律效果，具有獨立性，而非刑罰（從
    刑）」。因而在訴訟程序，沒收得與罪刑區分，非從屬於主
    刑。又對於本案之判決提起上訴者，其效力及於相關之沒收
    判決；對於沒收之判決提起上訴者，其效力不及於本案判決
    ，刑事訴訟法第455條之27第1項定有明文。本案檢察官就原
    判決關於罪刑部分提起上訴，其效力仍應及於沒收部分，合
    先敘明。
　㈡關於沒收部分，原判決業於理由內敘明扣案之iphone6手機1
    支、ASUS筆記型電腦1台、針孔攝影機3台，均屬被告所有供
    本案犯罪所用之物，扣案之光碟3片（置於偵卷之存放袋內
    ）則為本案竊錄內容之附著物，此據被告坦認在卷，依刑法
    第38條第2項、第315條之3規定宣告沒收等旨。經核並無違
    誤，檢察官就此部分上訴為無理由，應予駁回。
據上論斷，應依刑事訴訟法第368條、第369條第1項前段、第364
條、第299條第1項前段，刑法第315條之1第2款、第41條第1項前
段、第51條第5款，刑法施行法第1條之1，判決如主文。
本案經檢察官滕治平到庭執行職務。
中　　華　　民　　國　　110 　年　　8 　　月　　26　　日
                  刑事第十六庭審判長法  官  葉騰瑞 
　　　                              法  官  廖紋妤 
　　　　　　　　　                  法  官  陳芃宇
以上正本證明與原本無異。
不得上訴。
                                    書記官  陳雅加
中　　華　　民　　國　　110 　年　　8 　　月　　31　　日
附錄：本案論罪科刑法條全文　　　　　　　　　　　　　　
中華民國刑法第315條之1
（妨害秘密罪）
有下列行為之一者，處3年以下有期徒刑、拘役或30萬元以下罰
金：
一、無故利用工具或設備窺視、竊聽他人非公開之活動、言論、
    談話或身體隱私部位者。
二、無故以錄音、照相、錄影或電磁紀錄竊錄他人非公開之活動
    、言論、談話或身體隱私部位者。
　　
附表一：
編號 時間 地點 影像內容 檔名 竊錄內容之附著物 1 109年6、7月間至10月間某日（起訴書略載為「109年1月後某日」，應予更正） 新竹縣寶山鄉創新一路某科技股份有限公司7樓女子更衣室外 甲○○身穿內衣褲走入畫面之後將衣服穿上 IMG-3954.MOV IMG-3955.MOVIMG-3956.MOV 自扣案被告之筆記型電腦中燒錄成光碟編號1 2 同上 同上 甲○○吹頭髮 IMG-4021.MOV IMG-4025.MOV 同上 3 同上 同上 甲○○身穿背心、內褲、背面進入畫面之後整理衣著 IMG-4047.MOV IMG-4048.MOV 同上 4 同上 同上 甲○○著衣完畢、背面進入畫面 IMG-4051.MOV 同上 5 同上 同上 甲○○身穿背心、紅色內褲、背面進入畫面 IMG-4080.MOV IMG-4082.MOV 同上   6   同上   同上 甲○○身穿黑色背心、黑色內褲、背面進入畫面 IMG-4086.MOV   同上   7   同上   同上 甲○○身穿白色背心、黑色內褲、背面進入畫面之後衣著穿著整齊 IMG-4397.MOV IMG-4420.MOV   同上   8   同上   同上 甲○○身穿黑色背心、黑色內褲，整理儀容、吹頭髮、進廁所後出來穿長褲 IMG-4515.MOV IMG-4516.MOV IMG-4518.MOV IMG-4519.MOV   同上   9   同上  同上 甲○○身穿白色背心、白色內褲、整理儀容 IMG-4520.MOV   同上   10   同上   同上 甲○○身穿黑色上衣、牛仔長褲、吹頭髮 IMG-4521.MOV   同上   11   同上   同上 甲○○身穿白色背心、黑色內褲，之穿上黑色長褲 IMG-4535.MOV   同上   12   同上   同上 甲○○身穿白色背心、透明色內褲、之後穿上牛仔長褲 IMG-4621.MOV   同上   13   同上   同上 甲○○身穿黑色上衣、下半身為寬鬆牛仔褲 IMG-4675.MOV   同上   14   同上   同上 甲○○身穿白色背心、黑色內褲之影像 IMG-4683.MOV   同上   15   同上   同上 甲○○身穿黑色背心、黑色內褲之後再穿白背心、白上衣及黑色褲子 IMG-4718.MOV IMG-4719.MOV   同上   16   同上   同上 甲○○身穿白色背心、黑色內褲、吹頭髮 IMG-4721.MOV IMG-4722.MOV IMG-4723.MOV IMG-4725.MOV   同上   17   同上   同上 甲○○身穿黑色背心、藍色內褲、吹頭髮，之後穿上藍條紋長褲 IMG-4730.MOV IMG-4731.MOV IMG-4732.MOV IMG-4733.MOV IMG-4735.MOV IMG-4736.MOV   同上   18   同上   同上 甲○○身穿白色背心、透明內褲 IMG-4781.MOV IMG-4783.MOV 自查扣之被告手機內偷拍影像燒錄之光碟編號3 

附表二：
編號 時間 地點 影像內容 檔名 竊錄內容之附著物 1 109年9月21日 上開公司7樓女子更衣室內之淋浴間 甲○○淋浴畫面 IMG-4512.MOV IMG-4514.MOV 自扣案被告之筆記型電腦中偷拍檔案燒錄成光碟編號1 2 109年10月5日 同上     同上 IMG-4612.MOV 同上 3 109年10月6日 同上 同上 IMG-4619.MOV 同上 4 109年10月7日 同上 同上 IMG-4623.MOV 同上 5 109年10月16日 同上 同上 IMG-4674.MOV 同上    6 109年10月19日   同上    同上 IMG-4677.MOV   同上    7 109年10月19日   同上 乙○○淋浴畫面 IMG-4678.MOV IMG-4679.MOV   同上    8 109年10月20日   同上 甲○○淋浴畫面 IMG-4682.MOV   同上    9 109年10月21日   同上    同上 IMG-4711.MOV   同上   10 109年10月22日   同上    同上 IMG-4716.MOV IMG-4720.MO   同上   11 109年10月23日   同上    同上 IMG-4724.MOV   同上   12  109年10月26日   同上    同上 IMG-4729.MOV   同上   13 109年10月27日   同上    同上 IMG-4738.MOV IMG-4739.MOV IMG-4740.MOV 自查扣之被告手機內偷拍影像燒錄成光碟編號3   14 109年10月29日  上開公司7樓女子更衣室內之淋浴間及更衣間 甲○○淋浴 及在更衣間 著衣 IMG-4741.MOV IMG-4742.MOV IMG-4743.MOV   同上   15 109年11月2日   同上    同上 IMG-4764.MOV IMG-4765.MOV IMG-4766.MOV IMG-4767.MOV IMG-4768.MOV   同上   16 109年11月3日   同上    同上 IMG-4775.MOV IMG-4776.MOV IMG-4777.MOV   同上   17 109年11月5日   同上 甲○○在更衣間脫衣服進入淋浴間洗澡後出來在更衣間穿衣服 IMG-4794.MOV IMG-4795.MOV IMG-4796.MOV 自扣案被告之筆記型電腦中偷拍檔案燒錄成光碟編號1